臺灣高等法院臺中分院刑事判決
111年度上易字第642號
上  訴  人  臺灣臺中地方法院檢察署檢察官
被      告  徐乃川
上列上訴人因被告違反毒品危害防制條例案件，不服臺灣臺中地
方法院111年度易緝字第90號，中華民國111年5月31日第一審判
決（起訴案號：臺灣臺中地方檢察署106年度毒偵字第1597號）
，提起上訴，本院判決如下：
    主  文
原判決撤銷，發回臺灣臺中地方法院。
    理  由
一、公訴意旨略以：被告甲○○基於施用第二級毒品之犯意，於民
    國106年2月5日上午9時許為警採尿時往前回溯96小時內之某
    時，在不詳處所，以不詳方法，施用第二級毒品甲基安非他
    命1次。嗣於106年2月5日上午6時55分許，為警在國道1號高
    速公路北向205公里處查獲，並扣得第二級毒品甲基安非他
    命1包（驗餘淨重0.3132公克）及吸食器1組。因認被告所為
    涉犯毒品危害防制條例第10條第2項之施用第二級毒品罪嫌
    等語。
二、原審依通常程序判決本件公訴不受理，理由略以：被告被訴
    於「106年2月5日上午9時許為警採尿時往前回溯96小時內之
    某時」施用第二級毒品甲基安非他命案件，於106年4月28日
    繫屬臺灣臺中地方法院，此有臺灣臺中地方檢察署106年4月
    28日中檢宏慈（言）106毒偵1597字第047176號函在卷可稽
    。而被告前因施用毒品案件，經臺灣臺北地方法院裁定送觀
    察勒戒後，認無繼續施用毒品之傾向，於104年6月16日釋放
    出所，並由臺灣臺北地方檢察署檢察官以104年度毒偵緝字
    第105號為不起訴處分確定，之後（被告本件被訴施用毒品
    之日前）即無受觀察勒戒或強制戒治之執行等情，此有臺灣
    高等法院被告前案紀錄表附卷足憑。而被告本件被訴施用毒
    品之日，距被告最近一次強制戒治執行完畢釋放之日，已逾
    3年，揆諸前揭說明，自應依毒品危害防制條例第20條第3項
    及第24條等規定，由檢察官審酌被告個案情形，向法院聲請
    觀察、勒戒或為附條件之緩起訴處分。然檢察官誤將被告提
    起公訴，其起訴之程序違背規定，且無從補正，爰不經言詞
    辯論，逕為諭知不受理之判決云云。
三、檢察官上訴意旨略以：被告本案所為施用毒品犯行，係於10
    4年6月16日觀察、勒戒執行完畢釋放後3年內再犯，依毒品
    危害防制條例第20條第1、2、3項、第35條之1等規定及最高
    法院109年度台上大字第3826號裁定意旨，應由法院依法為
    實體判決。是本件原審判決認事用法已有違誤，爰依刑事訴
    訟法第344條第1項、第361條第1項提起上訴，請將原判決撤
    銷，更為適當合法之判決等語。
四、本院之判斷：
  ㈠按毒品危害防制條例於109年1月15日修正公布第20條、第23
    條等條文，並增定第35條之1，自同年7月15日施行生效。修
    正後毒品危害防制條例第20條第3項規定：「依前項規定為
    觀察、勒戒或強制戒治執行完畢釋放後，3年後再犯第10條
    之罪者，適用前2項之規定」。同條例第23條第2項規定：「
    觀察、勒戒或強制戒治執行完畢釋放後，3年內再犯第10條
    之罪者，檢察官或少年法院（地方法院少年法庭）應依法追
    訴或裁定交付審理」。上開新修正規定，將施用第一級、第
    二級毒品再犯之追訴標準，由觀察、勒戒或強制戒治執行完
    畢釋放後5年內改為3年內。另觀諸毒品危害防制條例第20條
    第3項修正理由及同條例第35條之1第1、2款規定本條例修正
    施行前犯施用第一、二級毒品罪之案件，於修正施行後過渡
    期間之處理方式，明定偵查或審判中之案件均應依修正後相
    關規定而為判斷。又修正毒品危害防制條例第20條第3項所
    謂「3年後再犯」，只要本次再犯（不論修正施行前、後）
    距最近1次觀察、勒戒或強制戒治執行完畢釋放，已逾3年者
    ，即該當而應再令觀察勒戒，不因其間是否另犯第10條之罪
    經起訴、判刑或執行而受影響，俾落實此次寬厚刑事政策之
    變革（最高法院109年度台上大字第3826號裁定意旨參照）
    。從而，依新修正之毒品危害防制條例第35條之1第1款及第
    2款前段、第20條第3項規定，不論該條例施行前後犯第10條
    之罪者，偵查或審判中之案件，均依新法規定處理，其施用
    毒品（含3犯以上），如距最近一次因施用毒品經上開保安
    處分執行完畢釋放後已逾3年者，即不具備起訴要件，應再
    令施以觀察、勒戒等保安處分，縱其間曾因犯施用毒品罪經
    刑事處罰且未滿3年，亦同。反之，若其施用毒品距最近一
    次因施用毒品經上開保安處分執行完畢釋放後未逾3年，則
    應依法追訴審判。
  ㈡被告前因施用毒品案件，經臺灣臺北地方法院裁定送觀察勒
    戒後，認無繼續施用毒品之傾向，於104年6月16日釋放出所
    ，並由臺灣臺北地方檢察署檢察官以104年度毒偵緝字第105
    號為不起訴處分確定，而於本件被訴施用毒品之日前即無再
    受觀察勒戒或強制戒治之執行等情，此有臺灣高等法院被告
    前案紀錄表附卷足憑。被告既在上開觀察勒戒執行完畢後3
    年內，再犯本件施用第二級毒品犯行，依前揭法律規定及最
    高法院裁定意旨，本應依法追訴審判。原審未察，遽為不受
    理判決，於法自有未洽。
五、綜上所述，原審判決於法尚有違誤，檢察官上訴有理由，爰
    不經言詞辯論逕予撤銷，並發回原審法院更為審理。
據上論斷，應依刑事訴訟法第369條第1項後段、第372條，判決
如主文。
本案經檢察官林忠義提起公訴，檢察官楊仕正提起上訴。
中　　華　　民　　國　　111 　年　　7 　　月　　28　　日
            刑事第七庭   審判長法　官  梁  堯  銘
                               法　官  王  鏗  普
                               法　官  羅  國  鴻
以上正本證明與原本無異。
不得上訴。
                               書記官  吳  姁  穗 
　　　　　　　　　　　　　　　 
中　　華　　民　　國　　111 　年　　7 　　月　　28　　日